---
title: "Lab_2"
author: "Movrenko Anna"
date: '9 марта 2020 г '
output: html_document
---

Задание: Построить график динамики суммарной массы поставок в сентябре-декабре (пропуски, заменённые на медианы, Netweight.kg.median)
по годам. Цветом показать  три группы стран-поставщиков: страны Таможенного союза, остальные страны СНГ и  все остальные страны. 
Исходные данные : Помесячные данные по импорту сливочного масла в РФ, с 2010 по 2018 гг., из базы данных UN Comtrade. 

```{r }
# загрузка пакетов
library('data.table')          # работаем с объектами "таблица данных"
library('moments')             # коэффициенты асимметрии и эксцесса 
library('lattice')
library('ggplot2')
library('dplyr')               # инструменты трансформирования данных

fileURL <- 'https://raw.githubusercontent.com/aksyuk/R-data/master/COMTRADE/040510-Imp-RF-comtrade.csv'
# создаём директорию для данных, если она ещё не существует:
if (!file.exists('./data3')) {
  dir.create('./data3')
}
# создаём файл с логом загрузок, если он ещё не существует:
if (!file.exists('./data3/download.log')) {
  file.create('./data3/download.log')
}
# загружаем файл, если он ещё не существует,
#  и делаем запись о загрузке в лог:
if (!file.exists('./data3/040510-Imp-RF-comtrade.csv')) {
  download.file(fileURL, './data3/040510-Imp-RF-comtrade.csv')
  # сделать запись в лог
  write(paste('Файл "040510-Imp-RF-comtrade.csv" загружен', Sys.time()), 
        file = './data3/download.log', append = T)
}
# читаем данные из загруженного .csv во фрейм, если он ещё не существует
if (!exists('DT.import')) {
  DT.import <- data.table(read.csv('./data3/040510-Imp-RF-comtrade.csv', 
                                   stringsAsFactors = F))
}
# предварительный просмотр
dim(DT.import)            # размерность таблицы
str(DT.import)            # структура (характеристики столбцов)
DT.import          # удобный просмотр объекта data.table
```
Заполнение пропусков оценками средних значений: Замена на медиану.
```{r}

# сколько NA в каждом из оставшихся столбцов?
na.num <- sapply(DT.import, function(x) sum(is.na(x)))
# выводим только положительные и по убыванию
sort(na.num[na.num >0], decreasing = T)


# явное преобразование типа, чтобы избежать проблем 
#  при заполнении пропусков
DT.import[, Netweight.kg := as.double(Netweight.kg)]
# считаем медианы и округляем до целого, как исходные данные
DT.import[, round(median(.SD$Netweight.kg, na.rm = T), 0),
          by= Year]

# сначала копируем все значения
DT.import[, Netweight.kg.median := round(median(.SD$Netweight.kg, na.rm = T), 0), by = Year]

# затем заменяем пропуски на медианы
DT.import[!is.na(Netweight.kg), Netweight.kg.median := Netweight.kg]

# смотрим результат
DT.import[, Netweight.kg, Netweight.kg.median]
DT.import[is.na(Netweight.kg), Year, Netweight.kg.median]
```
Так как для задания нужны данные за сентябрь - декабрь, то выделяем нужные нам месяцы,
т.е. больше 8 (= августа). Делим данные на три группы стран для дальнейшей работы: построения графиков.
```{r}
s <- unique(DT.import$Reporter)
s <- s[s  !=  ""]
s
DT.import$Period <- (DT.import$Period) %% 100
DT.import <- DT.import[DT.import$Period > 8,]
DT.import$group = transmute(DT.import,
                            group = DT.import$Reporter)
DT.import$group[DT.import$group  ==  "Kazakhstan"] = 0
DT.import$group[DT.import$group  ==  "Russian Federation"] = 0
DT.import$group[DT.import$group  ==  "Belarus"] = 0
DT.import$group[DT.import$group  ==  "Armenia"] = 0
DT.import$group[DT.import$group  ==  "Kyrgyzstan "] = 0
DT.import$group[DT.import$group  ==  "Azerbaijan"] = 1
DT.import$group[DT.import$group  ==  "Ukraine"] = 1
DT.import$group[DT.import$group == "United States of America"] = 2
DT.import$group[DT.import$group  ==  "Georgia"] = 2
DT.import$group[DT.import$group  ==  "Lithuania"] = 2
DT.import$group[DT.import$group  ==  "United Arab Emirates"] = 2
DT.import$group[DT.import$group  ==  "Slovenia"] = 2
DT.import$group[DT.import$group  ==  "EU-28"] = 2
DT.import$group[DT.import$group  ==  "Mongolia"] = 2
DT.import$group[DT.import$group  ==  ""] = 2
DT.import[, СтраныПоставщики := factor(group, levels = c(0, 1 , 2),
                                      labels = c('страны ТС',
                                                 'страны СНГ',
                                                 'остальные'))]
DT.import <- select(DT.import, Year, Netweight.kg.median, СтраныПоставщики)
DT.import[, lapply(.SD, sum), by = c('СтраныПоставщики' , 'Year')]
```
Построение графика динамики суммарной массы поставок в сентябре-декабре (пропуски, заменённые на медианы, Netweight.kg.median) 
по годам с помощью встроенной системы «base». На оси x мы показываем время, по оси y массы поставок.
```{r }
#Пакет "base"
# пустой график с лимитами осей и заголовком
plot(x = DT.import$Year , y = DT.import$Netweight.kg.median, type = 'n',
     ylim = c(0, 800000), xlim = c(2010, 2019), axes = F,
     main = 'Динамика в сентябре-декабре',
     ylab = 'Масса поставок', xlab = 'Года')
countries <- as.factor(unique(DT.import$СтраныПоставщики))
# берём палитру на 3 цвета
cls <- palette(rainbow(3))
# наносим точки
points(x = DT.import$Year, y = DT.import$Netweight.kg.median,
     pch = 21, bg = cls[as.factor(DT.import$СтраныПоставщики)])
# соединяем точки линиями
lines(x = DT.import[СтраныПоставщики == 'страны ТС', ]$Year,
      y = DT.import[СтраныПоставщики == 'страны ТС',
                                    ]$Netweight.kg.median, col = cls[1])
lines(x = DT.import[СтраныПоставщики == 'страны СНГ', ]$Year,
      y = DT.import[СтраныПоставщики == 'страны СНГ',
                                    ]$Netweight.kg.median, col = cls[2])
lines(x = DT.import[СтраныПоставщики == 'остальные', ]$Year,
      y = DT.import[СтраныПоставщики == 'остальные',
                                    ]$Netweight.kg.median, col = cls[3])
# горизонтальная ось
axis(side = 1, pos = 0, at = seq(2010, 2019, by = 1),
     labels = seq(2010, 2019, by = 1))
# вертикальная ось
axis(side = 2, pos = 2010, at = seq(0, 800000, by = 200000),
     labels = seq(0, 800000, by = 200000), las = 2)
# легенда
legend('topright', legend = countries, fill = cls[countries])
```
Построение графика с помощью пакета «lattice».
```{r }
DT.import[, СтраныПоставщики := factor(group, levels = c(0, 1 , 2),
                                      labels = c('страны Таможенного союза',
                                                 'остальные страны СНГ',
                                                 'остальные страны'))]
xyplot(  DT.import$Netweight.kg.median ~ DT.import$Period,
       data = DT.import,
       auto.key = T,
       groups = СтраныПоставщики,
       ylab = 'Масса поставок',
       xlab = 'Динамика в сентябре-декабре')
```
Построение графика с помощью пакета «ggplot2».
```{r }
# обозначаем цветом страны
qplot(x = DT.import$Period,
      y = DT.import$Netweight.kg.median, 
      data = DT.import, 
      color = СтраныПоставщики,
      xlab = 'Динамика в сентябре-декабре',
      ylab = 'Масса поставок')
```
